Archives communales de La Romieu
Archives départementales du Gers
Archives communales de La Romieu
1629-2003
ESUPPL 773 - 776, 10259 - 10333, 10511 - 10512
Commune de La Romieu
Située dans le canton et l'arrondissement de Condom, la commune de La Romieu jouxte celles de Gazaupouy, Lagarde-Fimarcon, Marsolan et Pouy-Roquelaure; elle appartient aujourd'hui à la communauté de commune de la Lomagne gersoise. Elle est également membre de l'association des « Plus beaux villages de France » et constitue une étape importante au carrefour des chemins du Puy et de Rocamadour en direction de Saint-Jacques-de-Compostelle.
La commune actuelle résulte d'un regroupement des anciennes paroisses de Saint-Aignan et de Saint-Caprais ainsi que du rattachement de l'ancien village de Belmont en 1836.
Nommée « Larroumieu » jusqu'au XIXe siècle, sa toponymie fait référence au pèlerin de Rome, le « Roumiou » en gascon. L'ensemble médiéval date du XIe siècle et a été fondé par deux pèlerins du nom d'Albert et de son compagnon, de retour d'un pèlerinage à Rome en direction de Saint-Jacques-de-Compostelle. Ils choisirent de s'installer au coeur de la forêt de Fimarcon, où le vicomte de Lomagne fait don en 1082 d'un ensemble pour installer un prieuré bénédictin dépendant de l'abbaye Saint-Victor de Marseille. Ce prieuré connaît un renouveau au XIVe siècle, en 1317. Le camérier Arnaud d'Aux, originaire de ce lieu et cousin du pape d'Avignon Clément V, fonde dans ce village une « livrée »: un palais, la collégiale Saint-Pierre (1312-1318), un cloître et une chanoinie. La communauté bénédictine devient alors un collège composé de 14 chanoines réguliers.
Le bourg est dépendant du marquis de Fimarcon et connaît la domination anglaise à la fin du XIIIe siècle, jusqu'au XVe siècle (1279-1453). À cette période, La Romieu est un village dynamique qui bénéficie du passage des pèlerins et du développement du commerce. Or, en 1569, les troupes de Montgomery pillent une partie de la collégiale et le cloître est incendié.
Sous l'Ancien Régime, La Romieu dépendait du diocèse de Condom et était partagée en plusieurs paroisses. La paroisse principale comprend l'église paroissiale Notre-Dame, détruite au XIXe siècle et la collégiale Saint-Pierre.
À la Révolution, La Romieu perd certains bénéfices religieux comme la dispersion des chanoines et la fermeture du couvent des Clarisses. Cependant en 1790, la commune devient le chef-lieu d'un canton éphémère comprenant, entre autres, Abrin, Aurens, Belmont, Estrepouy, Gazaupouy, Laplagne, Goubbès, Saint-Aignan, Saint-Caprais et Téoulé.
Le nom de la commune « Larroumieu » est rectifié lors d'un décret daté du 14 mars 1857 et devient officiellement « La Romieu ».
Aux XIXe et XXe siècles, la commune bénéficie des bienfaits du commerce et organise des foires pour se développer. Malgré la baisse de la population au début du XXe siècle, La Romieu connaît un renouveau culturel ainsi que le développement des animations touristiques en 1950.
Le village possède un riche patrimoine architectural. Une partie de l'enceinte ainsi que la porte de la Fontaine ont été conservées. Les deux autres portes ont disparu. Au sein du village se trouve la plus ancienne église Saint-Jean de Rouède (citée en 1291), aujourd'hui utilisée comme gîte pour accueillir les pèlerins. La tour du Cardinal d'Aux, classée au titre des Monuments historiques en 1928, est le seul vestige du palais construit autrefois par le cardinal à proximité de la collégiale.
La collégiale Saint-Pierre est un ensemble gothique médiéval remarquable classé au Patrimoine mondial de l'Unesco en 1998, dans le cadre de l'inscription des chemins de Saint-Jacques-de-Compostelle. La vaste nef de l'église classée aux Monuments historiques depuis 1901 est flanquée de deux tours: le clocher de forme carrée, haut de 33 mètres, et la tour octogonale qui contient les anciennes salles capitulaire.
Le village compte également trois faubourgs: le faubourg de Bas, le faubourg de Haut, où se situaient l'ancien couvent des Clarisses et le château de Montpellier aujourd'hui disparu, et le faubourg de Miremont. Il reste également deux châteaux: le château de Madirac de style Renaissance et le château de Saint-Aignan construit au XIXe siècle. À cela s'ajoutent les nombreux puits, lavoirs ou encore des pigeonniers de la commune.
Un premier dépôt d'archives anciennes de La Romieu a été effectué à une date inconnue qui comprend:
les cahiers restaurés des actes de baptême, mariage et de sépulture de La Romieu datés entre 1643 et 1692
les documents relatifs aux fabriques de La Romieu et de Saint-Aignan (fonctionnement, procès).
Un second dépôt a été organisé dans le cadre d'une inspection communale organisée en 2021 par Pascal Geneste, directeur des Archives départementales du Gers. Il comprend:
les archives fiscales antérieures à la Révolution conservées autrefois dans un placard de la salle du conseil (1940). Le livre terrier daté en 1629 de 805 folios a été conservé malgré des dommages au niveau de la reliure et du répertoire. Les registres d'arpentement des juridictions de La Romieu et de Belmont (fin du XVIIe siècle) ont été restaurés, avec une reliure récente
les registres paroissiaux de La Romieu entre 1664 et 1792, dont la période entre 1700 et 1750 est manquante. Les registres de la paroisse de Belmont et de ses paroisses annexes (Saint-Aignan et Saint-Caprais) débutent au XVIIIe siècle.
Certains documents anciens ont cependant été perdus, comme l'atteste le rapport d'une inspection communale réalisée en 1882: des cahiers de délibérations consulaires (1781-1791), des actes isolés comme le testament d'un noble ou un livre de comptes d'un particulier.
Parmi les archives modernes, sont conservés neuf registres de délibérations du conseil municipal de 1838 à 1971, neuf cahiers des télégrammes officiels ainsi que 35 registres d'état civil et des tables décennales de La Romieu et de Belmont. Le registre daté entre 1797 et 1800 est cependant manquant. Les matrices cadastrales ainsi que l'état des sections ont été conservés et possèdent une reliure récente. Or, la matrice générale des contributions directes datées entre 1850 et 1894 sont en état correct ou moyen.
De plus, seul le registre des visas d'arrivées des étrangers a été déposé. Certains documents ont enfin disparu comme l'inventaire des archives de la commune de 1843 indique: état des mendiants, recensement de la population du XIXe siècle, ou encore les tableaux de recensement des classes de 1816 à 1842 et les listes électorales politiques.
Dépôts non daté et du 24 septembre 2021 (entrée n° 2021-099).
Le fonds comprend des archives fiscales antérieures à la Révolution comme des livres terrier ou des registres d'arpentement de La Romieu et de l'ancienne commune de Belmont, datés du XVIIe siècle. Les registres paroissiaux de La Romieu, Belmont, Saint-Aignan et Saint-Caprais ont été en grande partie conservés malgré certaines lacunes. Les actes de la paroisse de Rignac - hameau rattaché à Pouy-Roquelaure - sont intégrés dans les registres de ce fonds. Il y a également des archives des fabriques de la Romieu et de Saint-Aignan à propos de leur fonctionnement ou dans le cadre de procédures judiciaires (fin XVIIe-XVIIIe siècle).
Les documents relatifs à la période moderne sont les registres de délibérations du conseil municipal jusqu'en 1937 et les arrêtés du maire (1847-1945). Les registres d'état civil de la Romieu (1793-1910) ainsi qu'un registre d'état civil de l'ancienne commune de Belmont (1797-1821) sont conservés.
Les archives fiscales comprennent les matrices cadastrales des propriétés bâties, non bâties et foncières, un état de sections et un procès-verbal sur la délimitation de la commune. En parallèle, il existe les matrices générales des contributions directes jusqu'en 1951.
Un cahier concernant les mandats de dépenses communales et hospitalières doit également être souligné (1904-1971).
De plus, les archives relatives à la police comportent un règlement de police de la commune (1851), une correspondance relative aux inspections des abattoirs ainsi que le registre des visas d'arrivée délivrés aux étrangers (1934-2003) consultable selon les règles de communicabilités en vigueur.
Enfin, des télégrammes officiels de la Première Guerre mondiale, rédigés sous la forme de cahiers, sont présents dans le fonds.
Le fonds est ouvert et s'accroit par dépôt de la commune.
Le classement suit l'arrêté interministériel du 31 décembre 1926 portant règlement des archives des communes. La cotation des archives déposées des communes de moins de 2000 habitants se fait en continu dans la série ESUPPL.
La communicabilité des archives communales est soumise aux délais fixés par la loi du 15 juillet 2008 modifiant le code du patrimoine (article L 213-2, legifrance.gouv.fr/codes/id/LEGISCTA000006159942). Cependant, même pour les documents communicables en application de la loi, le mauvais état matériel des documents ne permet pas d'assurer leur consultation en salle de lecture.
I. Ancien Régime
série C: archives des administrations provinciales (intendance, subdélégations, élections, collecte)
sous-série 9 B: justice locale et seigneuriale de la sénéchaussée de Gascogne
série G: archives du clergé séculier (visites pastorales, procès-verbaux de visite et de vérification des réparations des églises du diocèse, archives des paroisses, fabrique d'église et cures)
séries E et I: archives des communautés d'habitants aux XVIe-XVIIIe siècles (chartes de coutumes, hommages, délibérations consulaires, documents financiers, livres terrier, compoix et cadastres, registres paroissiaux); archives de familles
sous-série 5 E: registres paroissiaux (fonds des sénéchaussées).
II. Période révolutionnaire
série L: justice, municipalités de canton, comités de surveillance, sociétés populaires
série Q: vente des biens nationaux. Yves Coustau, Dépouillement des procès-verbaux d'adjudication des biens nationaux de 1re origine et 2e origine, 1962, 2 volumes.
III. Période contemporaine
1. Série E
sous-série 5 E: registres d'état civil, tables décennales (fonds du greffe du tribunal d'instance d'Auch).
2. Série M
sous-série 1 M: regroupement de communes, délimitation du territoire
sous-série 3 M: conseils municipaux, documents électoraux
sous-série 6 M: recensement de population, statistiques démographiques, naturalisations, état civil, agriculture.
3. Série O
sous-série 1 O: affaires communales, administration générale des communes, bâtiments et biens communaux, syndicats intercommunaux
sous-série 2 O: administration générale de la commune, travaux de construction et d'entretien sur les bâtiments communaux et les équipements collectifs, acquisition et aliénation des biens communaux, comptabilité communale, assistance et prévoyance
sous-série 3 O: voirie communale, chemins vicinaux
sous-série 4 O: dons et legs.
4. Série P
sous-série 3 P: délimitation cadastrale, documentation cadastrale
sous-série 6 P: postes.
5. Autres séries modernes
sous-série 2 R: monuments aux morts
série S: travaux publics (routes, chemins de fer, moulins, usines hydrauliques, électrification, mines, carrières, tourbières)
série T: ouvertures et fermetures d'école, affaires scolaires, dossiers d'instituteurs et institutrices, monographies scolaires, dossiers de classement au titre des monuments historiques
série V: conseils de fabrique, églises
série X: bureaux de bienfaisance.
6. Archives contemporaines (postérieures à 1940)
992 W, 1319 W: administration communale
1277 W: fermetures d'école.
IV. Archives notariales
sous-série 3 E: les archives des études notariales contiennent les éléments de l'histoire locale et des informations sur la vie des habitants; on retrouve parfois dans les archives notariales des délibérations consulaires.
V. Archives privées, fonds entrés par voie extraordinaire
sous-série 1 J: pièces isolées et petits fonds
sous-série 14 J: papiers de Sylvain Daugé, prêtre et érudit local, notes sur des familles et des communes du Gers
sous-série 83 J: fonds de Macarez-Mainfroy, albums de cartes postales et photographies des communes du Gers
sous-série 88 J: fonds de Jean-Henri Ducos, dossiers documentaires sur les châteaux et maisons-fortes du Gers
sous-série 101 J: fonds de Paul Mesplé, conservateur du musée des Augustins de Toulouse, albums de photographies des communes du Gers.
VI. Documents figurés
sous-série 1 Fi: cartes et plans
sous-série 2 Fi: dessins, gravures, estampes, lithographies, tirages photographiques
sous-série 6 Fi: cartes postales.
VII. Documentation
séries DAN et DAR: dossiers archéologiques et antiques
série CDOC: dossiers documentaires
série JX: presse locale
série PER: bulletins municipaux et paroissiaux
bibliothèque historique et administrative.
Bertrand Boquien, À la découverte des portes fortifiées du Gers, Sarrant: Association « La Renaissance du Donjon », 2000.
J-I. Broconat (abbé), La Romieu: étude archéologique et historique, [s.d], 23 p.
J-I. Broconat (abbé), « La Romieu. Partie historique - Appendices », Revue de l'Agenais, 1909, tome 36, p. 531-540 (gallica.bnf.fr/ark:/12148/bpt6k33888r/f539).
J-I. Broconat (abbé), Philippe Lauzun, La Roumieu, arrondissement de Condom, description et histoire, Agen, 1910.
Georges Courtès (dir.), Communes du département du Gers, vol. II: arrondissement de Condom, Auch, Société archéologique et historique du Gers, 2004, p. 51-53.
Ismaël Laffont et Dominique Moulette, La Romieu, Bouquet, 1991.
Evelyne Ugaglia, Bernard Pousthomis, « Découverte de poteries et verres dans le palais cardinalice de la Romieu (Gers) », Archéologie du Midi médiéval, tome 2, 1984, p. 137-150.
Evelyne Ugaglia, La collégiale Saint-Pierre de La Romieu, 2003, 32 p.
Architerre, sources fiscales d'Ancien Régime (modelespace.univ-tlse2.fr).
La Romieu (Gers, France)
- Belmont
  - Archives anciennes (antérieures à 1790)
    - Finances, impôts et comptabilité
      - Cadastre: registre d'arpentement de la juridiction de Belmont., 1671-1673; ESUPPL 10261; Belmont (La Romieu, Gers, France; 1790-1836)
        Contient un extrait des registres du conseil d'État qui prescrit la réalisation de l'arpentement (1671).
        livre foncier; La Romieu (Gers, France); Belmont (La Romieu, Gers, France); cadastre
    - Cultes. Instruction publique. Assistance publique
      - Paroisse de Belmont et ses annexes: registres des baptêmes, mariages et sépultures., 1706-an VI; ESUPPL 10264 - 10266; Belmont (La Romieu, Gers, France; 1790-1836)
        registre paroissial; La Romieu (Gers, France); La Romieu (Gers, France; paroisse); Belmont (La Romieu, Gers, France; paroisse); Rignac (Pouy-Roquelaure, Gers, France; paroisse); naissance; mariage; décès
        - Paroisse de Belmont et annexes de Saint-Aignan et Rignac., 1706-1764; ESUPPL 10264
          registre paroissial; La Romieu (Gers, France); Belmont (La Romieu, Gers, France; paroisse); Rignac (Pouy-Roquelaure, Gers, France; paroisse); naissance; mariage; décès
        - Paroisse de Belmont et annexe de Saint-Aignan (1765-1791) et commune de Belmont (1792-an V)., 1765-an V; ESUPPL 10265
          Contient les actes de 1781 de la paroisse de Saint-Caprais.
        - Annexes de Rignac et Saint-Caprais., 1758-1792; ESUPPL 10266
          Les actes entre 1789 et 1792 sont intégrés entre la période de 1757 à 1758. Les actes de l'année 1781 sont inclus dans le registre paroissial de Belmont (ESUPPL 10265).
          registre paroissial; La Romieu (Gers, France); La Romieu (Gers, France; paroisse); Rignac (Pouy-Roquelaure, Gers, France; paroisse); Saint-Caprais (La Romieu, Gers, France; paroisse); naissance; mariage; décès
      - Registre des comptes de la fabrique de Saint-Agnan, annexe de Belmont., 1689-1790; ESUPPL 774; Belmont (La Romieu, Gers, France; 1790-1836)
        La Romieu (Gers, France); fabrique d'église
  - Archives modernes (postérieures à 1789)
    - État civil
      - Registre des naissances, mariages et décès., an VI-1821; ESUPPL 10313; Belmont (La Romieu, Gers, France; 1790-1836)
        répertoire civil; La Romieu (Gers, France); Belmont (La Romieu, Gers, France); état civil; naissance; mariage; décès
    - Contributions. Administrations financières
      - Impôts directs
        - Matrice des propriétés foncières., 1828-1836; ESUPPL 10317
          matrice cadastrale; La Romieu (Gers, France); cadastre
- La Romieu
  - Archives anciennes (antérieures à 1790)
    - Finances, impôts et comptabilité
      - Livre terrier., 1629-1639; ESUPPL 10259; Commune de La Romieu
        Table alphabétique en fin de registre.
        livre foncier; La Romieu (Gers, France); cadastre
      - Cadastre: registre d'arpentement de la juridiction de La Romieu., 1673; ESUPPL 10260; Commune de La Romieu
    - Justice. Procédures. Police
      - Pièces de procédure concernant une affaire entre François d'Aux et la fabrique de La Romieu., 1782-1784; ESUPPL 775; Commune de La Romieu
        dossier de procédure; La Romieu (Gers, France); justice; fabrique d'église
    - Cultes. Instruction publique. Assistance publique
      - Paroisse de La Romieu: registres des baptêmes, mariages et sépultures., 1643-1792; ESUPPL 773, 10262 - 10263; Commune de La Romieu
        registre paroissial; La Romieu (Gers, France); La Romieu (Gers, France; paroisse); naissance; mariage; décès
        - 1643-1692., ESUPPL 773
          registre paroissial; La Romieu (Gers, France); naissance; mariage; décès
        - 1664-1699., ESUPPL 10262
          Lacunes des années 1694 et 1695.
        - 1751-1792., ESUPPL 10263
      - Chapitre de La Romieu. - Imposition de la dîme: assiette des grains et états des revenus., 1737-1767; ESUPPL 776; Commune de La Romieu
        La Romieu (Gers, France)
  - Archives modernes (postérieures à 1789)
    - Administration générale de la commune
      - Conseil municipal
        - Registres des délibérations., 1838-1971; ESUPPL 10267 - 10275
          délibération; La Romieu (Gers, France); conseil municipal; administration communale
          - 1838-1845., 1838 (6 mai)-1845 (12 novembre); ESUPPL 10267
          - 1846-1855 (16 septembre)., ESUPPL 10268
          - 1855 (09 décembre)-1863 (7 juin)., 1855-1863; ESUPPL 10269
          - 1863 (15 août)-1878 (28 janvier)., 1863-1878; ESUPPL 10270
          - 1878 (17 février)-1885 (14 mai)., 1878-1885; ESUPPL 10271
          - 1885 (15 juin)-1900., 1885-1900; ESUPPL 10272
          - 1901-1917 (22 septembre)., ESUPPL 10273
          - 1917 (8 novembre)-1933., 1917-1933; ESUPPL 10274
          - 1934-1971 (23 septembre)., ESUPPL 10275
      - Actes de l'administration municipale
        - Registre des arrêtés du maire., 1840-1945; ESUPPL 10276
          arrêté du maire; La Romieu (Gers, France); maire; administration communale
        - Collection d'arrêtés et d'extraits du registre des arrêtés du maire., 1847-1945; ESUPPL 10277
    - État civil
      - Registre des naissances, mariages et décès., an II-an V; ESUPPL 10278; Commune de La Romieu
        répertoire civil; La Romieu (Gers, France); état civil; naissance; mariage; décès
      - Registres des naissances., an IX-1910; ESUPPL 10279, 10282, 10285, 102888, 10291, 10294, 10297, 10300, 10303, 10306, 10309; Commune de La Romieu
        répertoire civil; La Romieu (Gers, France); état civil; naissance
        - an IX-1810., ESUPPL 10279
        - 1811-1820., ESUPPL 10282
        - 1821-1830., ESUPPL 10285
        - 1831-1840., ESUPPL 10288
        - 1841-1850., ESUPPL 10291
        - 1851-1860., ESUPPL 10294
        - 1861-1870., ESUPPL 10297
        - 1871-1880., ESUPPL 10300
        - 1881-1890., ESUPPL 10303
        - 1891-1900., ESUPPL 10306
        - 1901-1910., ESUPPL 10309
      - Registres des mariages., an IX-1910; ESUPPL 10280, 10283, 10286, 10289, 10292, 10295, 10298, 10301, 10304, 10307, 10310; Commune de La Romieu
        répertoire civil; La Romieu (Gers, France); état civil; mariage
        - an IX-1810., 1800-1810; ESUPPL 10280
        - 1811-1820., ESUPPL 10283
        - 1821-1830., ESUPPL 10286
        - 1831-1840., ESUPPL 10289
        - 1841-1850., ESUPPL 10292
        - 1851-1860., ESUPPL 10295
        - 1861-1870., ESUPPL 10298
        - 1871-1880., ESUPPL 10301
        - 1881-1890., ESUPPL 10304
        - 1891-1900., ESUPPL 10307
        - 1901-1910., ESUPPL 10310
      - Registres des décès., an IX-1910; ESUPPL 10281, 10284, 10287, 10290, 10293, 10296, 10299, 10302, 10305, 10308, 10311; Commune de La Romieu
        répertoire civil; La Romieu (Gers, France); état civil; décès
        - an IX-1810., 1800-1810; ESUPPL 10281
        - 1811-1820., ESUPPL 10284
        - 1821-1830., ESUPPL 10287
        - 1831-1840., ESUPPL 10290
        - 1841-1850., ESUPPL 10293
        - 1851-1860., ESUPPL 10296
        - 1861-1870., ESUPPL 10299
        - 1871-1880., ESUPPL 10302
        - 1881-1890., ESUPPL 10305
        - 1891-1900., ESUPPL 10308
        - 1901-1910., ESUPPL 10311
      - Tables décennales des naissances, mariages, décès., an I-1852; ESUPPL 10312; Commune de La Romieu
        table; La Romieu (Gers, France); état civil; naissance; mariage; décès
    - Population. Économie sociale. Statistique
      - Subsistances
        - Foires et marchés d'approvisionnement. - Taxation de la viande, du pain et des denrées: correspondance., 1920-1921; ESUPPL 10314
          correspondance; La Romieu (Gers, France); manifestation commerciale; viande; commerce alimentaire
    - Contributions. Administrations financières
      - Impôts directs
        - Cadastre., 1825-1966; ESUPPL 10315 - 10324
          matrice cadastrale; La Romieu (Gers, France); fiscalité; cadastre
          - Cadastre napoléonien., 1825-1913; ESUPPL 10315 - 10319
            - Délimitation de la commune: procès-verbal., 1825; ESUPPL 10315
              procès-verbal; La Romieu (Gers, France); administration communale; limite territoriale
            - État de sections., 1828-1913; ESUPPL 10316
              état de section; La Romieu (Gers, France); cadastre
            - Matrices des propriétés foncières., 1829-1913; ESUPPL 10318 - 10319
              - Volume 1, folios n°1-579., 1829-1913; ESUPPL 10318
                contient également les augmentations et les diminutions et le registre des constructions.
              - Volume 2, folios n°580-1158., 1829-1913; ESUPPL 10319
          - Cadastre révisé (1910)., 1910-1966; ESUPPL 10320 - 10322
            - Matrice des propriétés bâties., 1911-1966; ESUPPL 10320
            - Matrices des propriétés non bâties., 1914-1966; ESUPPL 10321 - 10322
              - Volume 1, folios n°1-500., 1914-1966; ESUPPL 10321
              - Volume 2, folios n°501-971., 1914-1966; ESUPPL 10322
        - Contributions directes., 1850-1951; ESUPPL 10323 - 10324
          La Romieu (Gers, France); fiscalité; impôts locaux
          - Contributions foncière, perso-mobilière et des portes et fenêtres: matrice générale., 1850-1873, 1891-1894; ESUPPL 10323
            matrice d'imposition; La Romieu (Gers, France); fiscalité; fiscalité immobilière; évaluation foncière
          - Contribution foncière des propriétés bâties et non bâties, taxe des biens de mainmorte, contribution mobilière et taxe d'habitation, contribution des patentes et taxe sur la valeur locative des locaux professionnels, taxe sur les chiens, taxe sur les voitures, chevaux, mules et mulets, taxe sur les domestiques, précepteurs et gouvernantes, taxe sur les instruments de musique à clavier, taxe des prestations: copie de la matrice générale., 1942-1951; ESUPPL 10324
            1942-1946 et 1947-1951.
            matrice d'imposition; La Romieu (Gers, France); fiscalité
        - Répartiteurs et classificateurs. - Nomination: arrêtés., 1909-1933; ESUPPL 10511
          texte officiel; La Romieu (Gers, France); fiscalité
    - Affaires militaires
      - Mesures d'exception et faits de guerre
        - Première Guerre mondiale (1914-1918): télégrammes officiels., 1914-1916; ESUPPL 10325
          Cahiers numéros 1 à 6, 10, 11-12.